臺灣嘉義地方法院民事判決
110年度訴字第151號
原      告  楊秀瑩  



被      告  吳岱樺  

上列當事人間請求損害賠償事件，原告提起刑事附帶民事訴訟，
經本院刑事庭以110年度附民字第6號裁定移送前來，本院於民國
110年4月20日言詞辯論終結，判決如下：    
    主  文
被告應給付原告新台幣120,000元，及自民國110年1月30日起至
清償日止，按年息百分之5計算之利息。
原告其餘之訴駁回。
訴訟費用由被告負擔百分之12，餘由原告負擔。
本判決第1項得假執行。
原告其餘假執行之聲請駁回。
    事實及理由
壹、程序方面
    被告經合法通知，未於言詞辯論期日到場，核無民事訴訟法
    第386條所列各款情形，爰依原告聲請，由其一造辯論而為
    判決。
貳、實體方面
一、原告主張： 
  ㈠被告原係原告教授鋼琴之學生，於民國109年2月14日17時許
    ，因熟知原告固定將車停在嘉義市嘉北街和嘉南街交叉口附
    近，且於此時段下課後會開車北上至鹿港某宮廟當志工一事
    ，故趁原告準備開車離開時即迅速進入原告車子之副駕駛座
    ，以要原告依照被告之指示開車，如原告拒絕就不下車之方
    式，強迫原告開車載送被告。原告以為只是前往附近某處而
    開車上路，嗣依被告之指示，竟至路途遙遠之嘉義市友愛街
    某汽車旅館外，斯時被告之手指指著該汽車旅館，原告明白
    被告之意圖後回答說「不可能！」，故將被告載回嘉南街口
    某處即被告機車停放處附近。然被告再次強迫原告去嘉南街
    附近之汽車旅館後才要下車，原告予以拒絕，被告亦回以不
    下車之方式強迫原告就範，兩造因而僵持不下將近2個小時
    ，於此期間，鹿港廟方也多次來電試著用視訊方式勸阻被告
    ，但仍無效，直至同日21時許，原告為儘速擺脫被告之長時
    間糾纏騷擾，以趕至鹿港處理廟務（因廟方已多次來電催促
    說神明有降駕有緊急廟務需要原告處理），迫於無奈只好將
    車子開進嘉義市○○街000號之麗景精品休間旅館內，並與被
    告進入203號房，並於同日21時40分許立即離開。於該段期
    間，因原告在房內遭到被告強行擁抱，遂決定洗澡潔淨身體
    以便離開，不料被告竟在原告不知情且未經原告同意之下，
    以具有照相功能之行動電話偷拍原告更衣、盥洗、如廁過程
    之裸體照片（下稱系爭侵權行為）。被告之系爭侵權行為另
    因涉嫌違反刑法妨害秘密罪，業經本院刑事庭以109年度易
    字第650號刑事判決判處有期徒刑4月，如易科罰金，以新臺
    幣（下同）1,000元折算1日。被告之系爭侵權行為，不法侵
    害原告之權利，爰依侵權行為之法律關係，請求損害賠償。
　㈡原告請求損害賠償之範圍及金額如下：⒈系爭侵權行為對原告
    造成相當程度之心理創傷及精神痛苦，譬如原告事後每次更
    衣、盥洗、如廁時，無不心生恐懼害怕隱私遭人破壞，並時
    時刻刻提心吊膽繃緊神經提防再次遭到被告偷拍。原告之自
    尊、人格及人權嚴重地受到踐踏與侵犯，心理與名譽上受到
    嚴重之摧毁、污蔑與傷害，因此產生嚴重之自卑羞恥感，至
    今還不敢面對人群，無法走出陰影面對殘酷之現實，所受之
    精神壓力可說是崩潰狀態，故請求賠償精神撫慰金1,000,00
    0元。⒉因系爭侵權行為，原告需從家裡開車至嘉義市北門派
    出所報案和應訊，及至臺灣嘉義地方檢察署（下稱嘉義地檢
    署）與本院出庭，開車往返之汽車燃料費及路邊停車費大約
    共500元。⒊以上共計請求1,000,500元。
  ㈢並聲明：
　  ⒈被告應賠償原告1,000,500元，並自起訴狀繕本送達之翌日
      起至清償日止，按週年利率百分之5計算之利息。
　  ⒉前項判決請准供擔保宣告假執行。
　  ⒊訴訟費用由被告負擔。
二、被告未於言詞辯論期日到場，亦未提出書狀作何聲明或陳述
    。
三、本院之判斷：　　　　
  ㈠原告主張：被告原係原告教授鋼琴之學生，其等於109年2月1
    4日21時50分許至22時30分許，因故共同至嘉義市○區○○街00
    0號「麗景精品休閒旅館」203號房內休息。被告竟未經原告
    之同意，基於竊錄他人非公開活動及身體隱私部位之犯意，
    於同日22時20分許，擅以具照相功能之手機1支拍攝原告更
    衣、盥洗、如廁過程之裸體照片，以此方式無故竊錄原告之
    非公開活動及身體隱私部位。嗣被告將上開偷拍之照片沖印
    後，於109年3月17日20時許前當日某時，委請他人將照片丟
    在嘉義市○區○○路000巷0號原告住處庭院內，經原告之配偶
    甲○○於109年3月17日20時許發現後通知原告，始悉上情之事
    實，業經本院調閱嘉義地檢署109年度偵字第5181號妨害秘
    密案件全卷查明屬實，而被告因犯竊錄非公開活動及身體隱
    私部位罪，經本院109年度易字第650號刑事判決判處有期徒
    刑4月，如易科罰金，以1,000元折算1日確定，此亦有上開
    判決附卷可稽。被告於相當時期受合法之通知，而於言詞辯
    論期日不到場，亦未提出準備書狀爭執，應視同自認原告所
    主張之前開事實，自堪信原告上開主張為真實。
  ㈡按因故意或過失，不法侵害他人之權利者，負損害賠償責任
    。故意以背於善良風俗之方法，加損害於他人者亦同。不法
    侵害他人之身體、健康、名譽、自由、信用、隱私、貞操，
    或不法侵害其他人格法益而情節重大者，被害人雖非財產上
    之損害，亦得請求賠償相當之金額。其名譽被侵害者，並得
    請求回復名譽之適當處分。民法第184條第1項、第195條第1
    項分別定有明文。茲就原告請求之項目及金額，核列如下：
　　⒈汽車燃料費及路邊停車費：原告請求500元，主張：因系爭
      侵權行為，原告需從家裡開車至嘉義市北門派出所報案和
      應訊，及至嘉義地檢署與本院出庭，開車往返之汽車燃料
      費及路邊停車費大約共500元云云。查本件原告係基於被
      告之系爭侵權行為所生之損害請求損害賠償，而原告開車
      至警局報案、應訊及至義地檢署與本院出庭所支出之燃料
      費及路邊停車費，乃原告主張權利之支出，與被告之系爭
      侵權行為間無從認有直接因果關係之存在，原告縱有此部
      分支出，被告亦無賠償之義務，是原告此部分請求，為無
      理由，應予駁回。
    ⒉精神慰撫金：原告請求1,000,000元，主張：系爭侵權行為
      對原告造成相當程度之心理創傷及精神痛苦，譬如原告事
      後每次更衣、盥洗、如廁時，無不心生恐懼害怕隱私遭人
      破壞，並時時刻刻提心吊膽繃緊神經提防再次遭到被告偷
      拍。原告之自尊、人格及人權嚴重地受到踐踏與侵犯，心
      理與名譽上受到嚴重之摧毁、污蔑與傷害，因此產生嚴重
      之自卑羞恥感，至今還不敢面對人群，無法走出陰影面對
      殘酷之現實，所受之精神壓力可說是崩潰狀態云云。查原
      告因被告以竊錄非公開活動及身體隱私部位方式，侵害原
      告隱私權，已如前述，其精神必受有痛苦。按原告之隱私
      權受侵害，就非財產上之損害，雖得請求賠償相當之金額
      。但非財產上損害之慰撫金數額，究竟若干為適當，應斟
      酌加害人所施侵害行為之態樣、被害人所受傷害之程度、
      兩造身分、職業、教育程度、財產及經濟狀況等，為審判
      之依據。本件原告學歷為博士，擔任音樂老師，每月收入
      約4萬多元，為原告所自承（見本院卷第38頁）；被告學
      歷為高職畢業，無業，為被告於刑案所是認，並有本院10
      9年度易字第650號刑事判決記載可稽（見本院卷第16頁）
      。本院審酌上情及參酌本院依職權調閱兩造之稅務電子閘
      門財產所得調件明細表等一切情狀，認原告請求賠償之慰
      撫金（非財產上損害之金額），以120,000元為適當，逾
      此範圍之請求，為無理由，應予駁回。
　　⒊以上 原告請求有理由部分為120,000元。
　㈢末按給付有確定期限者，債務人自期限屆滿時起，負遲延責
    任。給付無確定期限者，債務人於債權人得請求給付時，經
    其催告而未為給付，自受催告時起，負遲延責任。其經債權
    人起訴，或依督促程式送達支付命令，與催告有同一之效力
    。民法第229條第1、2項分別定有明文；又遲延之債務，以
    支付金錢為標的者，債權人得請求依法定利率計算之遲延利
    息。但約定利率較高者，仍從其約定利率；而應付利息之債
    務，其利率未經約定，亦無法律可據者，週年利率為百分之
    5。亦為同法第233條第1項及第203條所明定。本件原告請求
    被告應賠償之金額，並未定有給付之期限，原告請求自刑事
    附帶民事訴訟起訴狀繕本送達被告之翌日起，按年息百分之
    5計算之利息，並未逾上開規定之範圍，自無不合。查原告
    上開起訴狀繕本係於110年1月19日寄存送達予被告，經10日
    於110年1月29日發生送達效力，有送達證書為證（見附民卷
    第15頁），則原告就其勝訴部分，請求自110年1月30日起至
    清償日止，按年息百分之5計算之利息，洵屬正當，應予准
    許。
四、綜上所述，原告本於侵權行為損害賠償請求權之法律關係，
    請求被告應給付原告120,000元，及自110年1月30日起至清
    償日止，按年息百分之5計算之利息部分，為有理由，應予
    准許，逾此範圍之請求，為無理由，應予駁回。
五、本件所命被告給付之金額，未逾50萬元，爰依民事訴訟法第
    389條第1項第5款規定，依職權宣告假執行。原告雖陳明願
    供擔保請准宣告假執行，就原告勝訴部分，亦僅係促本院依
    職權發動而已，爰不另為准駁諭知。至原告敗訴部分，其假
    執行之聲請，失其所附，應併予駁回。
六、訴訟費用負擔之依據：民事訴訟法第79條。
中　　華　　民　　國　　110 　年　　5 　　月　　 4　　日
                          民三庭法　官　黃茂宏   
以上正本係照原本作成。
如對本判決上訴須於判決送達後20日內向本院提出上訴狀。
如委任律師提起上訴者，應一併繳納上訴審裁判費。
中　　華　　民　　國　　110 　年　　5 　　月　　 4　　日
                                書記官　官佳慧